【裁判字號】    98,抗,305
【裁判日期】    981029
【裁判案由】    聲明異議
【裁判全文】
臺灣高等法院高雄分院民事裁定           98年度抗字第305號
抗  告  人  乙○○
相  對  人  新光人壽保險股份有限公司
                        3樓
法定代理人  甲○○
                        3樓
上列抗告人因與相對人間拍賣抵押物強制執行事件，對於民國98
年9 月24日臺灣高雄地方法院98年度執事聲字第10號所為裁定提
起抗告，本院裁定如下：
    主  文
抗告駁回。
抗告程序費用由抗告人負擔。
    理  由
一抗告意旨略以：其於民國78年12月7 日與債務人黃清泉共同購
  買坐落高雄市○○區○○段三小段81地號土地應有部分萬分之
  82暨其上同段523 建號，即門牌號碼高雄市○○區○○街50巷
  66弄1 號7 樓之4 房屋所有權（下稱系爭不動產）。嗣債務人
  黃清泉出具切結書向相對人申請抵押借款時，雖表示系爭房屋
  為自用而無出租情事，此乃因抗告人與債務人黃清泉間無租賃
  關係存在，而係約定抗告人就系爭房屋享有永久居住權及使用
  權，抗告人並已自80年起居住在系爭不動產。詎相對人向臺灣
  高雄地方法院民事執行處（下稱執行法院）聲請拍賣系爭不動
  產，經執行法院以98年度司執字第51403 號拍賣抵押物強制執
  行事件（下稱系爭執行事件）執行中，乃侵害抗告人之權益。
  抗告人遂向執行法院司法事務官聲明異議，詎遭其以98年7 月
  10日98年度司執字第51403 號裁定駁回。抗告人不服，乃向原
  法院聲明異議，復遭其裁定駁回。爰提起本件抗告，請求廢棄
  原裁定等語。
二按利害關係人依強制執行法第12條第1 項聲請或聲明異議時，
  執行法院就非執行名義所載之權利義務是否存在，並無實體上
  之審查權，最高法院86年度台抗字第459 號裁判要旨可資參照
  。此係因執行法院所管轄者為非訟事件，凡就實體上權利義務
  是否存在有所爭執者，概不屬於執行法院職權範圍，即不得依
  強制執行法第12條第1 項之規定，向執行法院為聲請或聲明異
  議，而應循民事訴訟程序謀求救濟。
三經查：本件相對人持臺灣高雄地方法院97年度拍字第449 號拍
  賣抵押物裁定為執行名義，聲請強制執行債務人黃清泉所有之
  系爭不動產，且系爭不動產自80年7 月9 日即登記為債務人黃
  清泉所有，而登記謄本上未有註記抗告人有何權利一節，有相
  對人之民事強制執行聲請狀、上開拍賣抵押物裁定、系爭不動
  產登記第二類謄本在卷可憑（見系爭執行事件卷第1 頁至第2
  頁、第6 頁背面、第14頁至第17頁）。亦即依土地法第43條之
  規定，上開登記有絕對效力，若相對人為因信賴登記而取得抵
  押權之第三人，則為保護相對人及揆諸首揭說明，執行法院自
  僅得就執行名義所載之權利義務是否存在予以審酌。據此足認
  執行法院於形式上審查相對人確為抵押權人，且係聲請就抵押
  物即系爭不動產強制執行，乃合於規定，並無違法或不當情事
  。
四至抗告人雖主張系爭不動產係其與債務人黃清泉共同出資購買
  ，而登記於債務人黃清泉名下，並協議由抗告人享有永久居住
  權等語，及以系爭不動產預定買賣合約書為據。惟查：系爭不
  動產預定買賣契約並未就抗告人有永久居住權為約定，另債務
  人黃清泉於84年8 月以系爭不動產向相對人為抵押借款時，所
  出具切結書乃表示確為自用而無出租情事，全未提及有永久居
  住權約定存在等情，有系爭不動產預定合約書、切結書在卷可
  稽（見同卷第35頁至第40頁、第47頁），佐以前揭系爭不動產
  登記謄本無相關之註記，如此足認相對人尚難知悉抗告人與黃
  清泉間究有無系爭不動產永久居住權之約定存在。此外，抗告
  人未曾提出其他足以排除系爭執行事件所恃執行名義權利之證
  據資料，供執行法院為形式上之審查。則揆諸上開說明，執行
  法院就抗告人及相對人所提出之證據為形式審查，認定並無抗
  告人所主張之永久居住權存在而駁回抗告人之異議，並無不當
  。再者，永久居住權存在與否，乃屬實體上之權利，抗告人既
  有所爭執，自應另循訴訟程序解決，因依首揭說明，此項實體
  上之審查權，尚非執行法院依強制執行法第12條第1 項聲明異
  議之程序所得為之。是以，原法院認定執行法院駁回抗告人之
  異議，於法並無違誤，從而駁回抗告人之異議，並無不合。抗
  告意旨仍執陳詞指摘原裁定不當，求予廢棄，非有理由，應予
  駁回。
五據上論結，本件抗告為無理由，依強制執行法第30條之1 ，民
  事訴訟法第495 條之1 第1 項、第449 條第1 項、第95條、第
  78條，裁定如主文。
中    華    民    國    98    年    10    月    29    日
                            民事第四庭
                                審判長法官  蔡文貴
                                法      官  黃科瑜
                                法      官  謝靜雯
以上正本證明與原本無異。
如不服本裁定應於送達後10日內向本院提出再抗告狀（並按他造
當事人之人數附繕本），並繳納再抗告費新臺幣1,000 元。再為
抗告僅得以適用法規顯有錯誤為理由，並應委任律師為代理人。
中    華    民    國    98    年    10    月    29    日
                                書  記  官  唐奇燕
附註：
抗告人之配偶、三親等內之血親、二親等內之姻親，或抗告人為
法人、中央或地方機關時，其所屬專任人員具有律師資格並經法
院認適當者，亦得為第三審訴訟代理人。抗告人或其法定代理人
具有律師資格者及前項情形，應於提起抗告或委任時釋明之。


司法院資訊處製作；財團法人民間司法改革基金會備份。
